臺灣桃園地方法院刑事判決　　　　　　　　　　　　九十一年度訴字第一四號
　　公　訴　人　臺灣桃園地方法院檢察署檢察官
　　被　　　告　甲○○
　　　　　　　　己○○
　　右二人共同
　　選任辯護人　袁健峰律師
　　　　　　　　陽文瑜律師
右列被告等因誣告等案件，經檢察官提起公訴（九十年度偵字第一六三四九、二一三
○二號），本院判決如左：
    主  文
甲○○連續以加害生命、身體之事，恐嚇他人致生危害於安全，處拘役伍拾日，如易
科罰金，以參佰元折算壹日。其餘被訴誣告部分無罪。
己○○公訴不受理。
    事  實
一、甲○○與戊○○、丙○○及其妻庚○○原均為設於桃園縣新屋鄉望間村十三鄰十
    五之二號上越鋁業股份有限公司（下稱上越公司）之員工，而甲○○因故對戊○○、庚○○有所不滿，遂基於恐嚇之概括犯意，先於民國九十年八月十九日至同
    月三十日間某日，在上址上越公司內，對戊○○恫稱：「若不自動滾蛋並辭職，
    將開車撞戊○○或讓戊○○死的很慘」等語，使其心生畏怖，致生危害於安全。
    復於九十年八月三十日、三十一日及同年九月一日上午，皆在上址上越公司研磨
    班內，分別以「若庚○○繼續待在上越公司，便要將其全家殺死」、「小孩要看
    緊一點，否則要綁架」、「要開車從後面撞他們（指庚○○之小孩），要讓他們
    怎麼死的都不知道」等語，連續恐嚇庚○○，均致生危害於安全。
二、案經戊○○及庚○○訴由桃園縣警察局楊梅分局報請臺灣桃園地方法院檢察署檢
    察官偵查起訴。
    理  由
壹、被告甲○○被訴恐嚇部分：
一、訊據被告甲○○固坦認伊與告訴人戊○○、庚○○前為上越公司同事之事實，惟
    矢口否認有何恐嚇犯行，辯稱：伊根本不知發生何事，只知九十年九月一日上午
    八時十五分許，告訴人庚○○與他女兒羅素卿到伊背後一直罵伊云云。惟查：右
    揭被告甲○○於上開時、地恐嚇告訴人戊○○、庚○○之事實，迭據告訴人戊○○、庚○○於警詢、偵查及本院審理中指述甚詳在卷（見偵查卷第九、十一、二
    十六頁及本院九十一年八月二十二日訊問筆錄），並核與證人乙○○於偵查中證
    稱：伊有在場，是甲○○恐嚇庚○○等語一致（見偵查卷第五十一頁反面），且
    告訴人庚○○於九十年八月三十一日遭被告甲○○恐嚇後，曾向巡邏員警備案一
    情，亦有桃園縣警察局之員警工作記錄簿影本一紙附卷可憑（附於本院卷第一二
    八頁），此外，復有上越公司函送到院載有：「說明：一、查甲○○於研磨站服
    務期間，即不斷向該站組員欺凌，經主管多次輔導糾正，尚不知悔改」等語之九
    十年九月一日公告一份附卷足參（附於本院卷第一二五頁）。綜上，被告甲○○
    所辯顯係事後避重就輕之詞，委無足取。本件事證明確，被告甲○○右揭恐嚇犯
    行足可認定，應依法論科。
二、核被告甲○○於右揭時、地，分別以「若不自動滾蛋並辭職，將開車撞戊○○或
    讓戊○○死的很慘」、「若庚○○繼續待在上越公司，便要將其全家殺死」等語
    恐嚇告訴人戊○○、庚○○，致生危害於安全之所為，均係犯刑法第三百零五條
    恐嚇罪。被告甲○○先後多次恐嚇犯行，時間緊接，犯罪構成要件相同，顯係基
    於概括犯意為之，為連續犯，以一罪論，應依法加重其刑。爰審酌被告甲○○因
    與同事即告訴人戊○○等發生不快，竟恐嚇告訴人戊○○等，嚴重影響社會秩序
    及善良風俗，所為非是，且迄今未與告訴人戊○○等達成和解，及其犯罪動機、
    目的、手段、所生損害、犯後矢口否認犯行之態度，惟念其並無任何前科紀錄，
    有臺灣高等法院被告全國前案紀錄表一紙附卷可佐，素行尚稱良好等一切情狀，
    量處如主文所示之刑，並諭知易科罰金之折算標準。
貳、被告甲○○被訴誣告部分：
一、公訴意旨略以：被告甲○○竟意圖使告訴人丙○○受刑事處分，於九十年九月一
    日下午七時三十分許，向桃園縣警察局楊梅分局富岡派出所（下稱富岡派出所）
    以該日上午八時十五分因與告訴人丙○○爭執，竟遭告訴人丙○○以重約一公斤
    之研磨機丟擲，致其受有左胸壁挫傷之傷害之不實事實，對告訴人丙○○提出傷
    害告訴，並經臺灣桃園地方法院檢察署以九十年度偵字第一六三四九號傷害等案
    件進行偵查。因認被告甲○○此部分所為涉犯刑法第一百六十九條第一項之誣告
    罪嫌。
二、按犯罪事實應依證據認定之，無證據不得認定其犯罪事實，又不能證明被告犯罪
    者，應諭知無罪之判決，刑事訴訟法第一百五十四條第二項、第三百零一條第一
    項定有明文。刑事訴訟法上所謂認定犯罪事實之證據，係指足以認定被告確有犯
    罪行為之積極證據而言，如未能發現相當證據或證據不足以證明，自不能以推測
    或擬制之方法，以為裁判基礎，最高法院二十九年上字第三一○五號及四十年臺
    上字第八十六號分別著有判例；又認定不利於被告之事實，須依積極證據，苟積
    極證據不足為不利被告之認定時，即應為有利於被告之認定，更不必有何有利之
    證據，最高法院三十年上字第八一六號判例參照。且刑事訴訟上證明之資料，無
    論其為直接或間接證據，均須達於通常一般之人均不致有所懷疑，而得確信其為
    真實之程度，始得據為有罪之認定，若其關於被告是否犯罪之證明未能達此程度
    ，而有合理懷疑之存在，致使無從形成有罪之確信，根據「罪證有疑，利於被告
    」之證據法則即不得遽為不利被告之認定，亦有最高法院七十六年度台上字第四
    九八六號判例可稽。
三、公訴意旨認被告甲○○涉犯刑法第一百六十九條第一項之誣告罪嫌，無非以上越
    公司廠長丁○○於偵查中之證述、法務部調查局測謊報告書一紙，及參以勘驗被
    告甲○○所指工具研磨機之尺寸為二十公分長乘九‧五公分寬，重量約一公斤，
    若遭該物丟擲理當造成人體瘀血傷害，然經函詢天成醫院回覆被告甲○○當日身
    上並無明顯傷勢，且事後亦無複診記錄，此顯與被告甲○○指述遭毆打方式相違
    ，是縱被告甲○○有左胸壁挫傷之傷害，尚無法以此即認係遭告訴人丙○○毆打
    所致等情為其論罪之依據。
四、訊據被告甲○○固坦認於右揭時間向富岡派出所，對丙○○提出傷害告訴之事實
    ，惟堅決否認有何誣告犯行，辯稱：九十年九月一日上午八時十五分許，告訴人
    丙○○確曾以研磨機向其丟擲，致其受有左胸壁挫傷之傷害，其並無誣告等語。
五、然查：
  （一）按誣告罪之成立，須其申告內容完全出於憑空捏造，若所告尚非全然無因，
        衹因缺乏積極證明致被誣告人不受訴追處罰者尚難遽以誣告論罪（最高法院
        四十三年度台上字第二五一號判例參照）。經查，被告甲○○前於九十年九
        月一日曾因受有左胸壁挫傷之傷害，而至天成醫院就醫，且於經醫生診斷後
        ，醫生有開立處方之事實，有該醫院出具之診斷證明書一紙及檢送之病歷資
        料影本一份附卷可稽（附於偵查卷第十五、三十六頁），另佐以告訴人丙○○就其於九十年九月一日上午八時十五分許，確與被告甲○○發生口角爭執
        一情陳稱在卷（見偵查卷第八頁），則其因之心生不滿，進而持研磨機向被
        告甲○○丟擲，已難謂與常情有悖，及被告己○○於警詢中亦曾供稱：‧‧
        我下樓梯後在大門口離廠內約五十公尺左右，碰到丙○○，便發生拉扯，一
        直到大門口外，問說你為什麼欺負我老婆（即被告甲○○），後便打了丙○○一拳‧‧，丙○○與我沒有仇恨，‧‧我意見是為什麼一個男人要打我老
        婆，然後對我老婆說，你叫你老公來，我不怕你等語（見偵查卷第十四頁）
        ，而依告訴人丙○○等人所指，被告甲○○在上越公司既有多次恐嚇告訴人
        等犯行，且告訴人等均因而心生畏懼，詳如前述，基此，被告甲○○倘非確
        曾因受到告訴人丙○○之傷害行為，而自認居於弱勢，其當無須邀同被告己○○前來毆打告訴人丙○○以助氣勢之必要，是堪認被告己○○上開所供應
        屬非虛，據此，被告甲○○上開申告內容是否完全出於憑空捏造，且全然無
        因，應非無疑。
  （二）又證人即上越公司廠長丁○○雖於偵查中結證稱：（問：甲○○說丙○○拿
        東西打傷他，無人在場？）他們吵架時，我在現場，當時丙○○沒有打甲○○等語（見偵查卷第四十三頁），然被告甲○○於富岡派出所報案時即指稱
        ：‧‧廠長來勸和，‧‧丙○○見廠長走後，又倒頭過來拿研磨機丟我左胸
        ，後又說我不怕你，叫你老公來後便走開等語明確在卷（見偵查卷第四頁反
        面），足見案發當時證人丁○○並未目賭被告甲○○所指述之犯罪事實，況
        證人丁○○於偵查中亦結證稱：‧‧至於我離開後，發生何事，我不知道等
        語（見偵查卷第四十三頁），是尚無法據證人丁○○上開證述佐證被告甲○○所為指述實屬憑空捏造一情。
  （三）再者，公訴意旨雖謂：參以勘驗被告甲○○所指工具研磨機之尺寸為二十公
        分長乘九‧五公分寬，重量約一公斤，若遭該物丟擲理當造成人體瘀血傷害
        ，然經函詢天成醫院回覆被告甲○○當日身上並無明顯傷勢，且事後亦無複
        診記錄，此顯與被告甲○○指述遭毆打方式相違，是縱被告甲○○有左胸壁
        挫傷之傷害，尚無法以此即認係遭告訴人丙○○毆打所致等語，然被告甲○○上開申告內容並無積極證據足以證明係完全出於憑空捏造，且全然無因，
        已如前述，另被告甲○○是否因其所指告訴人丙○○之傷害行為受有傷害結
        果，此應屬告訴人丙○○所為是否該當傷害罪構成要件之範疇，況案發當時
        被告甲○○因見告訴人丙○○丟擲研磨機前來，而有閃避舉動，且因之致認
        告訴人丙○○之行為即屬傷害行為，亦非全無可能，從而，尚難據公訴意旨
        此部分所述逕認被告甲○○確有誣告之故意，或其所指即屬捏造。
  （四）至測謊鑑定，係依一般人在說謊時，會產生遲緩、緊張、恐懼、不安等心理
        波動現象，乃以科學方法，由鑑定人利用測謊儀器，將受測者之上開情緒波
        動反應情形加以紀錄，用以判別受測者之供述是否真實。故測謊鑑定，倘鑑
        定人具備專業之知識技能，所測試之問題及其方法又具專業可靠性時，該測
        謊結果，如就否認犯罪有不實之情緒波動反應，雖不能採為有罪之唯一證據
        ，但非無證據能力，仍得供裁判之佐證，其證明力如何，事實審法院自得依
        職權自由判斷（最高法院九十年度台上字第五九三號判決意旨參照），本件
        被告甲○○於偵查中經送請測謊鑑定，其中就「當天丙○○有持研磨機攻擊
        渠」之問題，經測試呈情緒波動反應，研判有說謊一情，固有法務部調查局
        調科參字第○九一○○○二七七九○號測謊報告書一份附卷可稽（附於偵查
        卷第五十七頁），然如前所述，並不能證明被告甲○○有虛構誣告之故意，
        則該測謊鑑定既無其他證據佐證，當不能作為認定被告甲○○犯罪之唯一證
        據甚明。
  （五）末查，告訴人丙○○經被告甲○○提出傷害告訴，並經臺灣桃園地方法院檢
        察署以九十年度偵字第一六三四九號傷害等案件進行偵查後，雖檢察官認告
        訴人丙○○所涉傷害犯罪嫌疑不足，為不起訴處分確定，惟告訴人所訴事實
        ，不能證明其係實在，對於被訴人為不起訴處分確定者，是否構成誣告罪，
        尚應就其有無虛構誣告之故意以為斷，並非當然可以誣告罪相繩（最高法院
        五十九年度台上字第五八一號判例參照），據之，要不得祇因缺乏積極證據
        證明，致告訴人丙○○不受訴追處罰，而經檢察官為不起訴處分確定，即為
        被告甲○○不利之認定，併此敘明。
  （六）綜上所述，被告甲○○所辯尚非無據，要無法僅憑公訴意旨上開所述論罪依
        據，即認被告甲○○有如公訴人所指之誣告犯行，依首揭法條說明及判例意
        旨，自應就被告甲○○被訴誣告部分為無罪之諭知。
參、被告己○○部分：
一、公訴意旨略以：被告己○○因其妻即被告甲○○於九十年九月一日，向其抱怨遭
    庚○○及另一同事羅素卿辱罵，致其誤以為丙○○亦侮辱其妻，遂於同日下午三
    時三十分至上越公司，以徒手方式毆打丙○○，致丙○○受有頭部外傷、顏面裂
    傷、全身多處挫傷及右手第四指遠位指骨骨折等傷害，俟毆打完畢，被告己○○
    竟另起恐嚇犯意，以若報警將殺掉全家等語恫嚇丙○○，致丙○○心生畏懼，致
    生危害於安全。因認被告己○○涉犯刑法第二百七十七條第一項之傷害及同法第
    三百零五條之恐嚇罪嫌。
二、按被告死亡者，應諭知不受理之判決，刑事訴訟法第三百零三條第五款定有明文
    。查被告己○○已於九十三年二月九日因病死亡，有財團法人長庚紀念醫院出具
    之死亡證明書一份在卷可稽（附於本院卷），從而，本件就被告己○○部分爰不
    經言詞辯論逕為不受理諭知。
據上論斷，應依刑事訴訟法第二百九十九條第一項前段、第三百零一條第一項、第三
百零三條第五款、第三百零七條，刑法第五十六條、第三百零五條、第四十一條第一
項前段，罰金罰鍰提高標準條例第一條前段、第二條，判決如主文。
本案經檢察官簡志祥到庭執行職務。
中      華      民      國      九十三    年     四     月    十四      日
                                  臺灣桃園地方法院刑事第十二庭
                                    審判長法  官   游  紅  桃
                                          法  官   林  家  賢
                                          法  官   王  美  玲
右正本證明與原本無異。
如不服本判決，應於判決送達後十日內向本院提出上訴狀( 應附繕本 )，上訴於
臺灣高等法院。
                                          書記官   張  嘉  雯
中      華      民      國      九十三   年      四     月    二十一    日
附錄本案論罪科刑法條：
刑法第三百零五條
以加害生命、身體、自由、名譽、財產之事，恐嚇他人致生危害於安全者，處二年以
下有期徒刑、拘役或三百元以下罰金。
